【裁判字號】    99,事聲,5015
【裁判日期】    990809
【裁判案由】    聲明異議（消債）
【裁判全文】
臺灣士林地方法院民事裁定            99年度事聲字第5015號
聲  請  人  安泰商業銀行股份有限公司
法定代理人  甲○○
代  理  人  乙○○
相  對  人  丙○○
上列聲請人對於本院司法事務官民國99年4 月15日97年度執消債
更字第4號認可更生方案之裁定聲明異議，本院裁定如下：
    主  文
異議駁回。
    理  由
一、按關於更生或清算之程序，除本條例別有規定外，準用民事
    訴訟法之規定，消費者債務清理條例（下稱消債條例）第15
    條定有明文。又按當事人對於司法事務官處理事件所為之終
    局處分，得於處分送達後10日之不變期間內，以書狀向司法
    事務官提出異議；司法事務官認前項異議有理由時，應另為
    適當之處分，認異議為無理由者，應送請法院裁定之；法院
    認第1 項之異議為有理由時，應為適當之裁定，認異議為無
    理由者，應以裁定駁回之，民事訴訟法第240 條之4 第1 項
    前段、第2 項、第3 項分別規定明確。
二、異議意旨略以：債務人名下不動產約41.42 坪，原審裁定以
    台灣房屋汐止福德加盟店出具之估價報告，認該不動產價值
    僅約新臺幣（下同）580 萬元至588 萬元。惟若參考附近法
    拍價，即本院98年司執貴字第36186 號拍定價每坪約21.4萬
    元計算，債務人名下不動產價值至少應有886 萬元，第三人
    明顯低估債務人名下不動產價值。惟原審裁定依第三人低估
    之不動產價值，認債務人之更生方案無消債條例第64條第2
    項第3 款之情形，逕予認可債務人之更生方案，爰依法提出
    異議。
三、經查，本件債務人聲請更生，前經本院裁定於民國97年7 月
    11日11時開始更生程序，並命由司法事務官進行更生程序，
    有本院97年度消債更字第50號裁定附卷可稽。債務人所提更
    生方案，其條件以每1 個月清償1 次，每期清償1 萬8300元
    ，共清償96期，核計8 年，清償總額為175 萬6800元，清償
    成數為80.85 ﹪，嗣經本院司法事務官依消債條例第64條第
    1 項規定，以97年執消債更字第4 號裁定逕予認可，亦有本
    院97年度執消債更字第4 號裁定在卷可考。再查，債務人名
    下有位於臺北縣汐止市之不動產，係供債務人全戶居住之自
    用住宅，且經債權人國泰世華商業銀行為擔保自用住宅貸款
    債權，而設有本金最高限額553 萬元之抵押權（見本院97年
    度消債更字第50號卷第35至37頁）。債權人國泰世華商業銀
    行於本件更生程序申報於債務人開始更生時，受抵押權擔保
    之貸款債權為412 萬3800元，有本院於97年10月3 日公告確
    定之債權表在卷可佐（見本院97年執消債更字第4 號卷第12
    6 頁）。是以，債權人名下既有財產，其所提更生方案依消
    債條例第64條第2 項第3 款規定，若無擔保及無優先權受償
    總額，顯低於法院裁定開始更生程序時，依清算程序所得受
    償之總額時，法院即不得依消債條例第64條第1 項以裁定認
    可更生方案。從而，本件應審酌者，即本件更生方案無擔保
    及無優先權債權受償總額175 萬6800元，是否顯低於債務人
    名下不動產於開始更生時之價值，扣除有擔保權及有優先權
    債權後之餘額，合先敘明。
四、本件聲請人主張債務人名下不動產之價值，應以附近法拍價
    即本院98年司執貴字第36186 號拍定價每坪約21.4萬元計算
    。惟本件更生債務人開始更生程序之日期為97年7 月11日，
    距聲請人所提本院98年司執貴字第36186 號強制執行程序之
    拍賣日期99年1 月28日已有1 年半之久。且該執行標的係位
    於臺北縣汐止市○○○路上，坪數僅6 坪，而債務人名下不
    動產係位於臺北縣汐止市○○○路之巷弄內，坪數為41.42
    坪，二者之位置、環境及建物條件等皆有相當之差距，聲請
    人主張以本院98年司執貴字第36186 號拍定價計算債務人名
    下不動產價值，即無足採。
五、債務人名下不動產於債務人聲請更生前，曾因債權人永豐商
    業銀行聲請強制執行，於本院以96年執字第49475 號進行拍
    賣程序，並由宏大不動產估價師聯合事務所於97年3 月10日
    鑑定總價為624 萬6850元，每坪約15萬元，經本院調閱96年
    執字第49475 號卷宗查核屬實。上開鑑定報告經估價師就債
    務人名下不動產進行堪估，然未實際進入建物內部，其鑑定
    價格容有些許誤差，亦屬合理。再觀諸債務人所提台灣房屋
    汐止福德加盟店之估價報告，係經估價人員親自進入建物內
    部，並衡量建物內部有壁癌及天花板滲水等狀況後，提出債
    務人名下不動產以每坪14萬至14.2萬計算其價值約588 萬元
    為合理，與上開宏大不動產估價師聯合事務所之鑑定結果相
    去不遠。且考量建物實際狀況後，該估價報告並無明顯低估
    之情形，應認與實情相符而為可採。是以，債務人名下不動
    產價值588 萬元，扣除有擔保權債權金額412 萬3800元後，
    所餘150 萬2591元，已低於本件更生方案無擔保及無優先權
    受償總額175 萬6800元。從而，債務人並無同條例第64條第
    2 項第3 款所定不得認可之消極事由存在。本院司法事務官
    不經債權人會議可決，予以裁定認可該更生方案，經核並無
    不合。異議人聲明異議，非有理由，應予駁回。
六、爰裁定如主文。
中    華    民    國    99    年    8     月    9     日
                  民事第三庭  法      官  林尚諭
上為正本係照原本作成。
如不服本裁定，應於裁定送達後10日內，以書狀向本院提出抗告
，並繳納抗告費新臺幣1千元。
中    華    民    國    99    年    8     月    9     日
                              書  記  官  高玉潔

司法院資訊處製作；財團法人民間司法改革基金會備份。
